【裁判字號】    90,交訴,38
【裁判日期】    900426
【裁判案由】    過失致死
【裁判全文】
臺灣屏東地方法院刑事判決                            九十年度交訴字第三八號
    公  訴  人  臺灣屏東地方法院檢察署檢察官
    被      告  乙○○
右列被告因過失致死案件，經檢察官提起公訴（九十年度偵字第八四六號），本院判
決如左：
    主  文
乙○○因過失致人於死，處有期徒刑柒月，緩刑貳年。
    事  實
一、乙○○於民國八十九年十一月十七日二十二時五十八分許，駕駛車號ＱＴ－八三
    六三號自用小廂型車，沿屏東縣恆春鎮○○路，由西向東自恆春鎮往滿州鄉其住
    處方向行駛，行經限速六十公里之該路二重溪橋前約一百公尺處（屏二○○線三
    公里處）時，發現長庚大學中醫系一年級學生十四人，分乘機車七輛，佔用聚集
    在前方車道，其見該處人車擁擠，容易發生危險事故，本應減速慢行，做隨時停
    車之準備，依當時之天氣為晴天，現場有路燈且乙○○車上配有車燈，無礙其行
    車視線，路面乾燥無缺陷，路上有停車但視距良好，並無不能注意之情事，乙○
    ○竟疏未注意減慢車速，猶以六十至七十公里之時速，貿然切入對向車道欲行繞
    越，未料徐榮聲後載同學丙○○，騎乘ＰＪＤ－九三八號重機車，亦疏未注意後
    面來車，即迴轉至對向車道，迨乙○○發覺時，已然閃煞不及而撞及徐榮聲所騎
    乘之機車，致丙○○被拋出倒地，受有頭部外傷併腦挫傷、右鎖骨骨折等之傷害
    （傷害部分業據撤回告訴），徐榮聲則連同機車，遭上開廂型車拖行約三十五公
    尺，撞上位於對向車道之二重溪橋墩後停止，徐榮聲並因而摔入橋下河床，當場
    不治死亡。乙○○於偵查機關未發覺之前即向前來處理車禍事宜之警員自首及接
    受裁判。
二、案經屏東縣警察局恆春分局報驗後由臺灣屏東地方法院檢察署檢察官偵查起訴。
    理  由
一、訊據被告乙○○坦承於前述時地駕駛車號ＱＴ－八三六三號自用小廂型車肇事致
    人於死等事實，核與目擊證人即長庚大學中醫系學生黃宗斌所證述之情節大致相
    符合，並有現場、車損及相驗照片共三十四幀，道路交通事故調查報告表一紙在
    卷可佐，而被害人徐榮聲確因本件車禍致出血性休克死亡，復經臺灣屏東地方法
    院檢察署檢察官督同法醫師相驗屬實，有相驗屍體證明書、勘驗筆錄、驗斷書在
    卷可憑，是被害人徐榮聲之死亡係因被告駕車撞及所致，已極明確。按行車速度
    應依標誌之規定，尤其行經人車擁擠處所，更應減速慢行，做隨時停車之準備，
    道路交通安全規則第九十三條第一項第一款、第四款分別定有明文。本件肇事地
    點之速限為六十公里，此有道路交通事故調查報告表記載明確，當時有長庚大學
    中醫系一年級學生十四人，分乘機車七輛聚集在前方，已足以影響行車安全，被
    告於警訊時既已供稱：當時車速為六十至七十公里等語（見八十九年十一月十八
    日警訊筆錄），其見前方人車擁擠，不僅未減速慢行，做隨時停車之準備，反而
    超速行駛，因此其顯有違上述道路交通安全規則，而未盡其注意義務至明；復依
    被告所供及上開道路交通事故調查報告表所示，肇事時之天氣為晴天，夜間有照
    明，路面平坦，無缺陷亦無障礙物，視線亦佳等，被告稍減慢車速，作隨時停車
    之準備（如預踩煞車）即可避免車禍之發生，堪認其當時並無不能注意之情事，
    竟疏未注意及此，因而肇事致人於死，其有應注意能注意而不注意之過失責任，
    應無疑義。本件經送鑑定結果固認：乙○○駕駛自小客貨車超速行駛超車侵入來
    車道為肇事原因，黃宗斌與徐榮聲各駕駛重機車無肇事因素。惟該處既為學生佔
    據，被告唯有駛入來車車道超越（該處並無禁止超車之標誌），因此其駛入來車
    車道超車係合乎道路交通安全規則，鑑定意見除認定被告有超速外，並以其「超
    車侵入來車道」而為肇事原因之一，顯有未當。另被害人徐榮聲迴車時顯未注意
    有無往來車輛亦應認有較輕之過失責任，鑑定意見認為其駕駛重機車無肇事因素
    ，應有未洽。又其二人之過失行為既併合為本件車禍發生之原因，被告之過失責
    任仍不得因之而解免，另被害人之死亡係因被告之過失行為所致，二者間復有相
    當因果關係，事證明確，被告犯行堪予認定。
二、核被告駕車之過失行為，致徐榮聲死亡，係犯刑法第二百七十六條第一項之過失
    致人於死罪。被告於肇事後，留在現場，於警員到場處理時，對未發覺之犯罪自
    首而接受裁判，業據證人即到場處理之警員甲○○證述屬實，應依刑法第六十二
    條前段規定減輕其刑。爰審酌被告素行良好，坦承犯行，深具悔意，並勉力與告
    訴人等和解，賠償告訴人之損害，有和解書一紙在卷足佐，被告已與被害人家屬
    、告訴人達成和解，犯後態度良好等一切情狀，量處如主文所示之刑。又查被告
    前未曾受有期徒刑以上刑之宣告，有臺灣屏東地方法院檢察署刑案資料查註紀錄
    表及臺灣高等法院被告全國前案紀錄表各一紙可參，其因一時失慮致罹刑章，經
    此教訓，當知所惕厲，應無再犯之虞，且其目前有正當職業，本院認其所受有期
    徒刑之宣告以暫不執行為適當，併宣告緩刑二年，以啟自新。
三、公訴意旨另以：被告於前揭時、地駕車，因過失致告訴人丙○○受傷之行為，係
    涉有刑法第二百八十四條第一項前段之過失傷害罪嫌。查本件告訴人丙○○於本
    院審理中，具狀撤回其告訴，惟公訴人認此部份與上開有罪部分，有想像競合犯
    之裁判上一罪關係，爰不另為不受理之判決，併此敘明。
據上論斷，應依刑事訴訟法第二百九十九條第一項前段，刑法第二百七十六條第一項
、第六十二條前段、第七十四條第一款，罰金罰鍰提高標準條例第一條前段，判決如
主文。
本案經檢察官莊啟勝到庭執行職務。
中      華      民      國      九十      年      四      月   二十六   日
                                      臺灣屏東地方法院刑事第三庭
                                          審判長法  官  黃國永
                                                法  官  陳姵君
                                                法  官  余德正
右正本證明與原本無異。
對於本判決如有不服應於收受送達後十日內向本院提出上訴書狀上訴於台灣高等法院
高雄分院並按他造當事人之人數附具繕本。
                                                書記官  曾文玲
中      華      民      國      九十      年      四      月   二十六   日
附錄本判決論罪之法條：
刑法二百七十六條第一項
因過失致人於死者，處二年以下有期徒刑、拘役或二千元以下罰金。


司法院資訊處製作；財團法人民間司法改革基金會備份。
